【裁判字號】    89,訴,1057
【裁判日期】    891113
【裁判案由】    確認債權存在
【裁判全文】
臺灣桃園地方法院民事判決  八十九年度訴字第一○五七號
    原      告  丙○○
    訴訟代理人  石志鵬律師
    被      告  甲○○
    被      告  乙○○
右當事人間請求確認債權存在事件，本院判決如左：
    主    文
確認債務人陳源水對被告之金錢債權在新台幣壹佰萬元之金額範圍內存在。
訴訟費用由被告負擔。
    事    實
甲、原告方面：
  一、聲明：如主文所示。
  二、陳述：
  (一)查債務人陳源水承攬興建被告所有坐落於桃園縣楊梅鎮○○○路○段四四九號
      之房屋新建工程，債務人陳源水於施工中，將原告所有坐落於桃園縣楊梅鎮○
      ○○路○段四四七號之房屋毀損，原告屢次請求債務人陳源水修補受損之房屋
      ，唯債務人陳源水均置之不理，原告為確保債權，遂對被告應給付於債務人陳
      源水之工程債權，在新台幣  (下同)壹佰萬元範圍內，予以假扣押，並經  鈞
      院八十九年度執全字第二六六號發給執行命令，禁止被告向債務人陳源水清償
      在案。
  (二)唯被告竟聲明；被告與債務人陳源水間之承攬契約，於承攬人未完成工程之前
      ，工程款債權並不存在，不得請求給付云云。然查因契約所生之權利義務，於
      契約成立時即已發生，是承攬報酬之支付義務，於承攬契約成立時即已發生，
      故承攬人之報酬請求之債權，於支付期前得為讓與，第三人亦得就其債權請求
      扣押或命令移轉。
  (三)又查工程款既係於承攬契約成立時即已發生，此項債權自斯時起，應得為執行
      標的。至於何時可請求，第三人何時應給付，或請求與給付有無其他條件限制
      ，均非否認其為執行標的之理由，此觀強制執行法第一一五條第三項規定「金
      錢債權因附條件或期限，致難依前項之規定辦理者，執行法院得依聲請，準用
      對於動產執行之規定拍賣或變賣之。」可明。故承攬契約雖約定須於工程驗收
      合格後始付款，該項工程款仍可為執行標的。最高法院七十六年度台上字第八
      號及七十六年度台上字第八九三號民事判決即採此旨。
  (四)綜上所陳，工程款無論是分期給付或一次付清，不論須否驗收合格，均得為執
      行標的。且本件被告並未否認其與債務人陳源水間有承攬關係，亦即承認有工
      程款，僅係工作還未完成尚不得請求，並非不承認債務人之債權，此觀被告所
      提之聲明異議書即明。為此援依強制執行法第一百二十條二項規定提起本件訴
      訟。
  三、證據：提出工程合約影本一份、民事聲明異議狀影本一份為證。
二、被告甲○○、乙○○方面：
    被告未於言詞辯論期日到場，亦未提出準備書狀作何聲明或陳述。
三、本院依職權調閱本院八十九年度全字第二九四號、八十九年度執全字第二六六號
    執行卷宗。
    理    由
一、本件被告未於言詞辯論期日到場，核無民事訴訟法第三百八十六條各款所列情形
    ，爰依原告之聲請，由其一造辯論而為判決。
二、按確認法律關係成立不成立之訴，須原告有即受確認判決之法律上利益者，方得
    提起，民事訴訟法第二百四十七條第一項定有明文。而所謂即受確認判決之法律
    上利益，指因法律關係之存否不明確，致原告在私法上之地位有受侵害之危險，
    而此項危險得以對被告之確認判決除去而言。本件原告主張伊就債務人陳源水對
    被告之金錢債權聲請假扣押，經本院於八十九年二月十二日以八十九年度執全字
    第二六六號執行命令，禁止債務人陳源水收取對被告於一百萬元範圍內之工程款
    債權或為其他處分，被告亦不得對債務人陳源水清償。今被告於法定期間十日內
    聲明異議，原告倘不依執行法院通知對其起訴，前揭執行法院所為之執行命令，
    即有遭撤銷之虞，原告法律上之地位，即已因被告之異議，生不安之危險，則按
    照上開說明，原告自有依強制執行法第一百二十條之規定提起本件確認訴訟之必
    要。又於確認之訴，祗須主張權利、法律關係或其他事項存否有不明確者，對於
    否認其主張者提起，即為當事人適格。原告對否認債務人陳源水對其有工程債權
    之第三人即被告提起確認之訴，其私法上地位之不安狀態即得以除去，按照上開
    說明，本件亦不生被告當事人適格之欠缺問題，核先敘明。
三、本件原告主張：債務人陳源水承攬興建被告所有坐落於桃園縣楊梅鎮○○○路○
    段四四九號之房屋新建工程，債務人陳源水於施工中，將原告所有坐落於桃園縣
    楊梅鎮○○○路○段四四七號之房屋毀損，原告屢次請求債務人陳源水修補受損
    之房屋，唯債務人陳源水均置之不理，原告為確保債權，遂對被告應給付於債務
    人陳源水之工程債權，在壹佰萬元範圍內，予以假扣押，並經本院八十九年度執
    全字第二六六號發給執行命令，禁止被告向債務人陳源水清償在案，且本件被告
    並未否認其與債務人陳源水間有承攬關係，亦即承認有工程款，僅係工作還未完
    成尚不得請求，並非不承認債務人之債權，此觀被告所提之聲明異議書即明，為
    此援依強制執行法第一百二十條二項規定提起本件訴訟之事實，已據原告提出與
    其所述相符之工程合約影本一份、民事聲明異議狀影本一份為證，且經本院依職
    權調閱本院八十九年度全字第二九四號、八十九年度執全字第二六六號執行卷宗
    ，核屬相符，而被告甲○○、乙○○等人均已於相當時期受合法之通知，而於言
    詞辯論期日不到場，亦未提出準備書狀爭執，依民事訴訟法第二百八十條第三項
    準用同法條第一項結果，視同被告對於原告主張之事實自認，故綜上所述，堪信
    原告此部分主張為真實。
四、又按定作人報酬支付之義務及承攬債權於承攬契約成立時即已發生，惟此報酬於
    工作交付或完成時清償而已，亦即工作物完成時及報酬支付時期，為履行期之問
    題，非指債權尚未發生。再查：本件工程款既係於承攬契約成立時即已發生，此
    項債權自斯時起，應得為執行標的。至於何時可請求，第三人何時應給付，或請
    求與給付有無其他條件限制，均非否認其為執行標的之理由，此觀強制執行法第
    一一五條第三項規定「金錢債權因附條件或期限，致難依前項之規定辦理者，執
    行法院得依聲請，準用對於動產執行之規定拍賣或變賣之。」可明。故承攬契約
    雖約定須於工程驗收合格後始付款，該項工程款仍可為執行標的。最高法院七十
    六年度台上字第八號及七十六年度台上字第八九三號民事判決即採此旨。
五、末按就債務人對於第三人之金錢債權為執行時，執行法院之扣押命令於送達第三
    人時發生效力，強制執行法第一百十八條第一項定有明文，而扣押命令生效後，
    債務人之處分或第三人之清償，對債權人均不生效力。則依照上開說明，被告於
    法院核發扣押命令生效後，對債務人陳源水所為之清償，於本件確認訴訟金額，
    即扣押命令效力範圍之一百萬內，即不生清償效力。從而原告請求確認債務人陳
    源水對被告之金錢債權在一百萬元之金額範圍內存在，洵屬有據，為有理由，應
    予准許。
六、結論：本件原告之訴為有理由，依民事訴訟法第七十八條、第八十五條第一項前
    段，判決如主文。
中      華      民      國    八十九    年    十一    月        十三    日
                                        臺灣桃園地方法院民事第一庭
~B法      官  黃漢權
右為正本係照原本作成
如對本判決上訴須於判決送達後廿日內向本院提出上訴狀
中      華      民      國    八十九    年    十一    月        十三    日
~B法院書記官   吳佳美


司法院資訊處製作；財團法人民間司法改革基金會備份。
